臺灣高等法院臺中分院刑事判決　　　　　　　民國九十一年度上訴字第一七九四號
　　上　訴　人　臺灣臺中地方法院檢察署檢察官
　　被　　　告　丙○○
　　被　　　告　丁○○
右上訴人因被告等妨害自由等案件，不服臺灣台中地方法院中華民國九十一年九月十
三日第一審判決（民國九十年度訴字第三六九號，起訴案號：臺灣台中地方法院檢察
署民國九十年度偵字第五七三二號），提起上訴，本院判決如左：
    主      文
原判決撤銷。
丙○○、丁○○共同以非法方法，剝奪人之行動自由，丙○○，累犯，處有期徒刑肆
月；丁○○處有期徒刑月，如易科罰金，均以參佰元折算壹日。
    事      實
一、丙○○（原名徐龍德於八十八年四月二十九日改名）曾於民國（下同）八十三年
    犯竊盜罪及非法吸用麻醉藥品罪，經本院按序判處有期徒刑四月、七月，並定應
    執行有期徒刑十月，於八十五年三月二十三日執行完畢；又於八十七年間犯槍砲
    彈藥刀械管制條例及妨害自由案件，經台灣台中地方法院分別按序判處有期徒刑
    四月、四月，並定應執行有期徒刑七月，於八十九年九月二十八日執行完畢，仍
    不知悔改。緣同案被告張裕青（逃匿原審法院通緝中）以與甲○○有債務未清償
    為籍口，竟夥同其胞兄丁○○及丙○○暨其他六、七名姓名年籍不詳之成年人，
    共同於九十年三月十五日夜晚二十二時四十五分許，在臺中市大肚山望高寮某餐
    廳內，由張裕青向甲○○稱：因我槍砲彈藥刀械管制條例被判拘役四十日需拿出
    新臺幣（下同）十五萬元賠償律師費用及在監獄內生活費等語，因甲○○不從，
    張裕青、丙○○等即分持木棍及拳頭等（木棍未經扣案）基於普通傷害意思出手
    共同毆打甲○○，致受有背部兩道挫傷之傷害（已據告訴人甲○○檢察官偵查撤
    回告訴）後，竟基於共同以非法方法剝奪甲○○行動自由之意思，於九十年三月
    十六日凌晨一時十五分許，丙○○、丁○○即推由張裕青命其他不詳姓名年籍之
    男子六、七名駕車強行將甲○○押往臺中市○○路六九之四三號醉卡拉ＯＫ店內
    ，於同日凌晨二時三十分在該店內以此方式逼甲○○簽下面額各為五萬元號碼○
    一七○一五、○一七○一七、○一七○一八號未載到期日之本票三張共十五萬元
    之方式，強迫使甲○○行無義務簽發本票，並在上址交付三張本票予同案被告張
    裕青收執，並於妨害自由行為繼續中，由其中一男子向甲○○恐嚇稱：如果報警
    要讓告訴人甲○○家人不利，並讓告訴人甲○○有當不完的兵等語，致甲○○心
    生畏懼，嗣於九十年三月十六日凌晨二時四十分許，始將甲○○釋放。
二、案經被害人甲○○訴由台中市警察局移送臺灣臺中地方法院檢察署檢察官偵查起
    訴。
    理      由
一、訊據被告丁○○、丙○○均堅持否認有何前開妨害自由、恐嚇之犯行，被告丁○○辯稱：案發當天告訴人甲○○與被告丙○○一同前往我在望高寮工作之餐廳，
    當時同案被告張裕青與告訴人甲○○在談論事情，言談中起衝突，同案被告張裕
    青有拿木棍毆打告訴人甲○○，我怕出事，就要求同案被告張裕青一夥人離開，
    到山下另找地方談，不要妨礙我做生意，後來因擔心同案被告張裕青衝動誤事，
    乃隨同前往，由我開車載同案被告張裕青、告訴人甲○○，被告丙○○自行開車
    下山，，同案被告張裕青並未強迫告訴人甲○○上車，係告訴人甲○○自願上車
    共同前往「醉」卡拉ＯＫ，在卡拉ＯＫ店內，他們談論的內容我並不清楚，他們
    邊喝酒邊聊，氣氛平和，後來同案被告張裕青要告訴人甲○○簽本票，告訴人甲○○也答應，當場並未發生任何爭執或衝突，後來大家陸續離開，事後同案被告
    張裕青也未拿到錢等語。被告丙○○則辯稱：當天告訴人甲○○係與其友人搭我
    的貨車上山，共同前往望高寮找同案被告張裕青，在談論過程中，同案被告張裕
    青於酒過三巡後，略帶醉意，而與告訴人甲○○發生爭執打了起來，經勸阻後，
    後來告訴人甲○○主動要搭我們的車下山到卡拉ＯＫ唱歌，並沒有人強迫告訴人
    甲○○，當時大家相處愉快，事後各自離開，對於簽發本票之事，我並不知情，
    不過當時有人要我背書，經我拒絕等語，以資辯解。
二、本件原審法院判決被告丁○○、丙○○無罪，認檢察官起訴意旨，主要係以告訴
    人甲○○（以下稱告訴人）之指述為證據，惟告訴人之指訴並無任何相關佐證，
    以實其說，而簽發本票之原因，不一而足，持有他人簽發之本票本身，並不當然
    得以認定發票人係出於非自願而簽發，又扣案之指示匯款紙條一張，亦僅能說明
    同案被告張裕青要求匯款之帳戶資料，至於同案被告張裕青與告訴人間是否確實
    有因前案涉訟之糾紛而產生之債務問題，兩造各執一詞，尚無從認定，惟不論事
    實之真相為何，本案尚難僅憑被害人即告訴人之唯一指訴，而依證人袁偉海、邱
    啟瑞在原審法院證述內容觀之，案發發現場並未發生任何火爆爭執情事，自難遽
    以認定被告丁○○、丙○○有何共同前揭妨害自由、恐嚇之犯行，固非無見。
三、惟查：
　（一）按告訴人與證人之陳述有部分前後不符，或相互間有所歧異時，究竟何者為
        可採，法院乃得本其自由心證予以斟酌，非謂一有不符或矛盾，即應認其全
        部均為不可採信，尤其關於行為動機、手段及結果等之細節方面，告訴人之
        指陳，難免故予誇大，證人之證言，有時亦有予以渲染之可能，然其基本事
        實之陳述，若果與真實性無礙時，則仍非不得予採信。（最高法院七十四年
        台上字第一五五九號判例參照）
　 (二）本件告訴人於警訊時及檢察官偵查中均皆指訴曾遭被告毆打受傷（已經告訴
        人撤回告訴不另為不起訴處分）且遭強逼簽立前開本票三張，雖於警訊時及
        檢察官偵查中先就部分細節尚非完全一致，但告訴人確有遭妨害自由、恐嚇
        基本事實之陳述並無變異，查與真實性無礙，原審竟對被害人陳述之手段與
        結果等細節方面，偶而有先後不一，即遽認為全不可採，並對被告等二人犯
        妨害自由、恐嚇安全部分判決無罪，依前揭最高法院判例要旨所示，實有可
        議。又參以告訴人之確實曾遭共同被告張裕青毆打受傷，此有台中市澄清綜
        合醫院出具診斷證明書在卷可憑（見偵查卷第三十頁，並經同案被告張裕青
        自由不諱，且與共犯丙○○供述情節相符，顯見共同被告張裕青曾毆打告訴
        人受傷，雖事後經調解後撤回普通傷害部分之告訴，但於檢察官偵查中經檢
        察官再三質問告訴人就傷害部分業已達成和解，是否尚要追究被告所犯妨害
        自由、恐嚇之行為，告訴人明確答稱仍要追究等語。再者，又共同被告張裕
        青亦坦承曾請告訴人同往台中市○○路六九之四三號醉卡拉ＯＫ店內洽談處
        理債務事宜，並由告訴人簽發前開面額為五萬元之本票三張等事實不諱，若
        未逼迫告訴人簽發本票，查無其他告訴人應簽發本票之事由。證人邱啟瑞於
  原審審理中證稱：當天有在卡拉ＯＫ店內，曾聽到被告及告訴人有提到處理
        關於債務糾紛之事，應無原審所認定本件兩造係誤會一場之舉動。
　(三)  次查，就告訴人是否在「醉」ＫＴＶ簽立本票及同案被告張裕青是否與被告
        丁○○、丙○○及告訴人是否同時到「醉」ＫＴＶ等情之疑義？查，證人袁
        偉海於原審法院證稱：「‧‧‧‧九十年三月十五日晚上我有在「醉」ＫＴ
        Ｖ店內，當天我並沒有看到告訴人甲○○簽本票，被告丁○○在十一點左右
        到場，被告張裕青、告訴人甲○○、被告丙○○三人先在場，被告張裕青後
        來才進來，‧‧‧」等語，次查，被告丁○○則供稱：案發當天告訴人與被
        告丙○○一同前往望高寮某餐廳，當時同案被告張裕青與告訴人在談論事情
        ，言談中起衝突，同案被告張裕青有拿木棍毆打告訴人，就要求同案被告張
        裕青一夥人離開，到山下另找地方談，後來因擔心同案被告張裕青衝動誤事
        ，乃隨同前往，由伊開車載同案被告張裕青、告訴人，被告丙○○自行開車
        下山等情；又同案被告張裕青於警訊中則供稱：「‧‧‧‧甲○○當場並沒
        有簽下本票，因為丁○○說那裡是營業場所，不適合談，所以我們就下山一
        起到「醉」ＫＴＶ，大概是在晚上十時多到「醉」ＫＴＶ，我於隔天凌晨十
        二時多離開的。‧‧‧‧本票是我買的，而去「醉」ＫＴＶ簽的，‧‧‧‧
        」等語。足認就告訴人是否願意簽立本票、簽立本票之地點，與被告張裕青
        是否與其他人同時到達「醉」ＫＴＶ部分事實，證人袁偉海之證詞顯與被告
        張裕青、丁○○之供述差異甚大。故該證人袁偉海在原審法院之證述，仍有
        疑義，不足採信。
　（四）就告訴人當天如何離開「醉」ＫＴＶ之疑義？經查，證人袁偉海於原審法院
        中證稱：「告訴人甲○○一個人離開的」等語；但證人邱啟瑞於原審審理中
        卻證稱：後來「告訴人甲○○跟他的同事最早離開」等語。二人證詞差異頗
        大，其證詞之可信度亦有疑義，難予採信。
　（五）此外，並有台中市警察局執行盤詰檢查現場記錄表、診斷證明書及該本票三
        張，暨指示匯款紙條一張附卷可稽。
四、綜上所述，本件被告等二人犯罪事證已屬明確，犯行洵堪認定，所為前開各辯解
    ，均屬嗣後案發推卸之詞，不足採信。
五、查被告等二人於前開時、地與通緝中被告張裕青及其他六、七名姓名年籍不詳之
    成年男子，為逼迫告訴人簽發前揭本票三張，使告訴人不能依其意思決定而自由
    離去，於簽發交付後始釋放，係犯刑法第三百零二條第一項剝奪人行動自由罪。
    於剝奪告訴人行動自由行為繼續中逼迫告訴人使簽發本票，行無義務之事及恐嚇
    告訴人稱：「如果報警要對告訴人甲○○家人不利，並讓告訴人有當不完的兵」
    等語，致使心生畏懼，均屬包含於妨害告訴人行動自由之同一意念中行為（參照
    最高法院七十年台上字第一一○六號判決要旨、七十四年台上字第三四○四號判
    例）。檢察官公訴意旨認被告等二人犯刑法第三百零二條第一項妨害自由與第三
    百零五條恐嚇安全罪二罪間，有方法、結果之牽連關係，為牽連犯，從一重處斷
    ，尚有欠洽。被告等二人與通緝中被告張裕青及其他六、七名姓名年籍不詳之成
    年男子間，互有犯意聯絡及行為分擔，皆為共同正犯。查被告丙○○曾犯如事實
    所載前科，經有期徒刑執行完畢，此有被告丙○○改名前徐龍德之台灣台中地方
    法院檢察署刑案資料查註紀錄表在卷可憑（見偵查卷第九頁至第十二頁），五年
    以內再犯本件有期徒刑以上之罪，為累犯，應依刑法第四十七條之規定加重其刑
    。原審判決疏予詳察為被告等二人無罪之判決既有可議，檢察官上訴意旨指摘原
    審判決欠妥，為有理由，應由本院將原審判決撤銷改判。審酌被告等二人之犯罪
    動機、目的、手段及告訴人撤回普通傷害部分告訴，暨犯後態度，被告丙○○係
    屬累犯等一切情狀，從輕量處如主文第二項所示之刑，並均諭知易科罰金之折算
    標準。
六、據上論結：應依刑事訴訟法第三百六十九條第一項前段、第三百六十四條、第二
    百九十九條第一項前段，刑法第二十八條、第三百零二條第一項、第四十七條，
    第四十一條第一項前段，罰金罰鍰提高標準條例第一條前段，第二條，判決如主
    文。
本案經檢察官乙○○到庭執行職務。
中      華      民      國      九十一  年      十一    月      二十九  日
                                臺灣高等法院臺中分院刑事第一庭
                                      審判長法  官　陳　紀  綱
                                            法  官　陳　登　源
                                            法  官　方　艤  駐
右正本證明與原本無異。
如不服本判決應於收受送達後十日內向本院提出上訴書狀，其未敘述上訴之理由者並
得於提起上訴後十日內向本院補提理由書（均須按他造當事人之人數附繕本）。
                                            書記官  江  玉  萍
中      華      民      國      九十一  年      十一    月      二十九  日
附錄本案論罪科刑法條：
刑法第三百零二條第一項
私行拘禁或以其他方法、剝奪人之行動自由者，處五年以下有有期徒刑、拘役或三百
元以下罰金。
                                                                        Ａ
